臺灣高等法院高雄分院民事判決　　　　100年度上易字第212號
上　訴　人　祖林企業有限公司
法定代理人　林文昇
被上訴人　　林顯真
上列當事人間請求清償借款事件，上訴人對於民國100 年6 月17
日臺灣高雄地方法院100 年度訴字第57號第一審判決提起上訴，
本院於100 年11月9 日言詞辯論終結，判決如下：
    主  文
上訴駁回。
第二審訴訟費用由上訴人負擔。
    事實及理由
一、上訴人起訴主張：伊與訴外人海城精密製造有限公司（下稱
    海城公司）於民國96年間訂立機器買賣契約，嗣雙方解除契
    約，由該公司之負責人即被上訴人之兄林榮峰清償伊新台幣
    （下同）115 萬元。被上訴人於98年4 月間擔任林榮峰之保
    證付款人，共同承擔上開債務，三方約定自98年5 月25日起
    至9 月25日止，每月還款5 萬元，自98年10月25日起至99年
    6 月25日止，每月還款10萬元。詎林榮峰自98年10月25日起
    ，即未依約履行，尚積欠90萬元。爰依消費借貸及保證之法
    律關係，訴請被上訴人與林榮峰給付上開金額。聲明：(一)林
    榮峰應給付上訴人90萬元，及自起訴狀繕本送達翌日起至清
    償日止按年息百分之5 計算之利息。如對林榮峰之財產為強
    制執行無效果時，由被上訴人給付。(二)願供擔保請准宣告假
    執行。
    原審就林榮峰部分為上訴人勝訴判決，駁回上訴人請求被上
    訴人應負保證人責任部分。上訴人就其敗訴部分不服，提起
    上訴，聲明求為廢棄原判決，改判准如上開請求（林榮峰就
    其敗訴部分未據上訴，已告確定）。
二、被上訴人則以：伊並不清楚上訴人與林榮峰間之債務糾紛，
    伊簽具委託付款書僅同意以家人之身分將林榮峰自大陸匯回
    台灣之款項代為轉交予上訴人，無擔任債務保證人之意等語
    置辯。聲明：上訴駁回。
三、上訴人主張被上訴人之兄林榮峰經營之海城公司積欠上訴人
    115 萬元，渠等達成分期清償協議，約定自98年5 月25日起
    至9 月25日止，每月清償5 萬元，自同年10月25日起至99年
    6 月25日止，按月清償10萬元，並簽具委託付款書，為被上
    訴人所不爭，且有委託付款書可稽（原審卷第4 頁），堪信
    為真。惟上訴人執委託付款書主張被上訴人應負保證人之清
    償責任，為被上訴人所否認，並以前揭情詞置辯。本件厥應
    審酌之爭點為：被上訴人簽訂委託付款書擔任「保證付款人
    」之真意為何？茲將本院判斷分述如次：
  (一)按解釋契約，固須探求當事人立約時之真意，不能拘泥於契
    約之文字，但契約文字業已表示當事人真意，無須別事探求
    者，即不得反捨契約文字而更為曲解（最高法院17年上字第
    1118號判例要旨參照）。又稱保證者，謂當事人約定一方於
    他方之債務人不履行債務時，由其代負履行責任之契約，民
    法第739 條定有明文。當事人主張有利於己之事實者，就其
    事實有舉證之責任，民事訴訟法第277 條前段亦有明文。上
    訴人主張被上訴人應就林榮峰之債務負保證人之清償責任，
    既為被上訴人所否認，上訴人即應先舉證證明其與被上訴人
    間有保證契約意思合致之事實。
  (二)上訴人主張被上訴人應就林榮峰積欠之債務負保證人責任，
    係以被上訴人簽署之委託付款書為依據。惟查，委託付款書
    之內容共分三段，第一段為：「林榮峰向上訴人借用資金11
    5 萬元，今誠意歸還上訴人，計劃分期付款」、第二段為分
    期付款之給付方法、第三段則為：「因... 林榮峰先生長期
    居留中國大陸，致需委託其家人林顯真先生付款。」林榮峰
    、被上訴人、上訴人依序在委託人、保證付款人、收款人處
    簽名，核閱前後文義，既未載明任何上訴人與被上訴人達成
    由被上訴人擔任林榮峰債務保證人之意思，亦未約定若林榮
    峰未如期履行時，被上訴人應如何保證清償等約定，反而明
    確記載被上訴人擔任保證付款人之緣由，係因委託人林榮峰
    長期居留中國大陸，致需委託其家人即被上訴人付款所致。
    益見被上訴人辯稱所謂保證付款人，乃在於收到林榮峰委託
    清償之款項後應代為轉交予上訴人，而非於林榮峰未能如期
    清償時，由被上訴人代負履行責任保證付款之意，洵非無據
    ，堪予採信。
  (三)上訴人雖主張保證付款人中之「保證」即為被上訴人應就林
    榮峰之債務負保證人責任之意云云。然查，上訴人自陳委託
    付款書係上訴人一方所製作，先由其大陸幹部交由林榮峰簽
    名後，再由在台之被上訴人簽名，若上訴人於立約時已與被
    上訴人達成其應就林榮峰積欠之債務擔任保證人之合意者，
    應會要求被上訴人以保證人之身分簽名，或與被上訴人簽訂
    保證契約，或於委託付款書內直接載明被上訴人應負保證責
    任之文字，始符常情，自無特地於第三段內容敘述因林榮峰
    長期居留中國大陸，致需委託其家人林顯真先生付款之必要
    。故上訴人執此主張，顯有曲解，難為其有利之認定。
  (四)上訴人另以：債務發生在大陸，林榮峰人也在大陸，若非要
    被上訴人擔任保證人，當初只需約定在大陸清償債務即可，
    何須透過人在台灣的被上訴人轉交款項云云。然查，本件債
    務緣起於林榮峰在大陸經營之海城公司向上訴人訂購機器貨
    款之糾紛而轉為借貸，由林榮峰個人負責清償，業據上訴人
    陳明，並有委託付款書可佐，被上訴人為鎂利實業有限公司
    之負責人，林榮峰亦為該公司之股東，有公司登記事項表可
    稽（原審卷第28頁），依被上訴人代為轉交林榮峰清償上訴
    人之25萬元款項，雖係以鎂利公司簽發之支票給付，然上訴
    人之內帳均登載為林榮峰清償，有上訴人提出之內帳乙紙可
    參（本院卷第34頁），據此益徵被上訴人僅負責代轉林榮峰
    清償上訴人之款項。況林榮峰在大陸尚擔任訴外人金鵬公司
    之業務，與上訴人間有業務仲介往來關係，為兩造所不爭，
    是渠等於98年4 月間簽訂委託付款書時，或因慮及當時兩岸
    金融管制、匯兌損益（人民幣、美金及台幣）及手續繁雜等
    因素，遂約定由林榮峰將款項匯回台灣，再由被上訴人簽發
    鎂利公司支票代為轉交清償上訴人，尚與常情無違，難以據
    此即謂被上訴人係以保證人之身分代為轉交清償林榮峰積欠
    之款項。
四、綜上所述，上訴人既未能舉證證明兩造有合意由被上訴人保
    證林榮峰履行全部債務完畢之事實，從而，上訴人依委託付
    款書保證之法律關係主張被上訴人應就林榮峰之債務負保證
    人責任，請求被上訴人給付上訴人90萬元本息，為無理由，
    應予駁回。原審就此部分為上訴人敗訴之判決，核無不合。
    上訴意旨求為廢棄改判，非有理由，應予駁回。兩造其餘攻
    防及訴訟資料，核與判決結果不生影響，爰不逐一贅論。
五、據上論結，本件上訴為無理由，依民事訴訟法第449 條第1
    項、第78條，判決如主文。
中    華    民    國   100    年    11    月    23    日
                            民事第二庭
                                審判長法官  許明進
                                法      官  徐文祥
                                法      官  蘇姿月
以上正本證明與原本無異。
本件不得上訴。
中    華    民    國   100    年    11    月    23    日
                                書  記  官  鄭翠芬